【裁判字號】    95,交聲,1732
【裁判日期】    951229
【裁判案由】    交管條例聲異
【裁判全文】
臺灣板橋地方法院交通事件裁定        95年度交聲字第1724號
原處分機關  交通部公路總局臺北區監理所板橋監理站
異  議  人
即受處分人  乙○○
上列異議人即受處分人因違反道路交通管理處罰條例案件，對於
交通部公路總局臺北區監理所板橋監理站於民國九十五年十月十
七日以板監裁字第裁四一－ＡＥＶ０四二四五四號、板監裁字第
裁四一－ＡＥＶ０四二四五六號所為之裁決處分（原舉發案號：
北市警交字第ＡＥＶ０四二四五四號、北市警交字第ＡＥＶ０四
二四五六號），聲明異議，本院裁定如下：
    主  文
原處分均撤銷。
乙○○有機器腳踏車，不在規定車道行駛而爭道行駛，處罰鍰新
臺幣陸佰元，並記違規點數壹點。又駕駛汽車拒絕停車接受稽查
而逃逸，處罰鍰新臺幣仟元，並記違規點數壹點。
    理  由
一、本件原處分意旨略以：異議人即受處分人乙○○於民國九十
    五年八月三十日下午五時十六分許，騎乘車牌號碼Ｎ二六－
    五六五號普通重型機車，行經臺北巿南京東路四段十號前，
    爭道行駛於公車專用道；嗣行經有燈光號誌管制之該路段與
    健康路交岔路口時，闖紅燈迴轉（異議人業於本院調查時當
    庭撤回對於「闖紅燈（紅燈迴轉）」裁決處分之聲明異議）
    ；經交通勤務警察鳴笛攔停，竟拒絕停止接受稽查而逃逸，
    為警逕行掣單舉發，乃依道路交通管理處罰條例第四十五條
    第十三款、第六十條第一項規定，裁處罰鍰新臺幣（下同）
    各六百元、三千元等語。
二、本件聲明異議意旨略以：九十五年八月三十日當天下午，伊
    於臺北市○○○路○段及健康路口迴轉，當時一名警務人員
    正於十字路口中央值勤，由於伊不清楚機車迴轉就跟左轉一
    樣，必須經由二次待轉才能完成迴轉動作，騎到健康路口時
    ，紅燈亮起，便於路口停留一下，等待適當時機迴轉，而伊
    所表現出來之舉止就像是要迴轉，因為看到員警好像有注意
    到伊但未加以制止，伊以為沒有違規，所以就當著員警面前
    迴轉，直到迴轉至另一側後，員警便鳴哨，伊聽到哨音之同
    時，在馬路中間愣一下，因為當時對於伊來說，還蠻出乎意
    料之外，重點是員警之鳴哨並沒有明顯手勢或舉動讓伊了解
    到是要伊路邊停車之意圖，加上員警於路口中央執勤，伊當
    然只是單純地以為渠是在警告伊之行為，而當伊迴轉同時，
    南京東路上之綠燈也隨之亮起，伊看到後面湧來之車潮，便
    以一般速度騎車離開，絕對並非拒絕停車接受稽查而逃逸。
    對於機車行駛公車專用道此項違規，伊則是相當疑惑，在伊
    尚未迴轉行駛至南京東路四段時，並非行駛於公車專用道至
    健康路口，伊則是停留於該路口，等待迴轉時逾越到公車專
    用道，還是因為迴轉時，跨越了公車專用道也算違反了此條
    例。不可否認，伊的確在紅燈時迴轉，所以紅燈迴轉此項違
    規，伊絕無異議，但一個迴轉動作，一連開了三張罰單，也
    不是全都說得通，讓伊感覺十分冤枉，爰請求撤銷原處分云
    云。
三、按有機器腳踏車，不在規定車道行駛而爭道行駛者，處六百
    元以上一千八百元以下罰鍰；又汽（機）車駕駛人，行經有
    燈光號誌管制之交岔路口闖紅燈者，處一千八百元以上五千
    四百元以下罰鍰；另汽（機）車駕駛人，駕駛汽（機）車有
    違反本條例之行為，經交通勤務警察或依法令執行交通稽查
    任務人員制止時，不聽制止或拒絕停車接受稽查而逃逸者，
    除按各該條規定處罰外，處三千元以上六千元以下罰鍰，道
    路交通管理處罰條例第四十五條第十三款、第五十三條第一
    項、第六十條第一項分別定有明文。次按，汽（機）車駕駛
    人有第四十五條、第六十條第一項之情形者，除依原條款處
    罰鍰外，並予分別記違規點數各一點，同條例第六十三條第
    一項第一款亦定有明文。
四、經查，本件異議人於九十五年八月三十日下午五時十六分許
    ，駕駛車牌號碼Ｎ二六－五六五號普通重型機車，行經臺北
    巿南京東路四段十號前，爭道行駛於公車專用道；嗣行經有
    燈光號誌管制之該路段與健康路交岔路口時，闖紅燈迴轉；
    經在該處執行交通勤務之臺北巿政府警察局松山分局東社派
    出所警員甲○○當場鳴笛攔停，竟拒絕停止接受稽查而逃逸
    等事實，除據異議人坦承確有闖紅燈之違規行為外，並有臺
    北巿政府警察局九十五年八月三十日北市警交字第ＡＥＶ０
    四二四五四號、第ＡＥＶ０四二四五五號、第ＡＥＶ０四二
    四五六號舉發違反道路交通管理事件通知單影本三紙、臺北
    巿政府警察局松山分局九十五年十月五日北巿警松分交字第
    ０九五三三一五八０００號函影本、交通部公路總局臺北區
    監理所板橋監理站九十五年十月十七日板監裁字第裁四一－
    ＡＥＶ０四二四五四號、第裁四一－ＡＥＶ０四二四五五號
    、第裁四一－ＡＥＶ０四二四五六號裁決書影本三份附卷可
    稽；且經證人甲○○於本院調查時具結證述稱：當時是八月
    三十日，伊在路口執行指揮交通勤務，約下午五時十六分左
    右，南京東路東西向雙向亮紅燈，伊吹哨指示雙向來車禁止
    ，當時在公車專用道上，有兩輛公車依序停放，在距離伊約
    十公尺左右，伊發現該二輛公車後面有一部銀色普通重型機
    車尾隨，本來要上前制止，但是該機車駕駛人好像發現到伊
    ，可能是要躲避稽查，所以就切入右方其他車道行駛，後來
    該車一直靠右行駛，並越過停止線，直到中央分隔島即迴轉
    、行駛在行人穿越道上，渠動作是連續性的，速度很慢，伊
    發現時，就鳴哨、以指揮捧指示要稽查取締，但該輛機車駕
    駛人並未靠邊接受稽查取締，反而完成迴轉動作之後，加速
    由南京東路東往西方向行駛；當伊目睹前開機車違規行駛公
    車專用道時，伊有大概記下駕駛人之車型及所穿著衣服，且
    該機車係兩人共乘，並有往右方車道行駛，又在車陣中鑽行
    ，嗣該輛機車違規迴轉時，伊有記下車號，並依規定登記在
    工作記錄簿上、進行處罰等情綦詳。質諸證人甲○○目睹前
    開機車違規行駛公車專用道時，與該機車相距僅十公尺，且
    其所記下之機車車型、駕駛人之衣著以及車上載有乘客等細
    節，均與異議人當時所騎乘之車輛、衣著及搭載乘客等情相
    符，是證人甲○○自無誤認之可能。再者，異議人確有闖紅
    燈迴轉之違規行為，且據其自承曾聽聞證人甲○○鳴哨一節
    無訛，則其當知己之違規行為業經執勤警員查覺並攔停、取
    締，即應立即停靠路邊、接受稽查，況證人甲○○已陳述其
    確有以指揮棒示意停車之舉明確，則異議人猶辯稱：警員沒
    有明顯手勢或舉動讓伊了解需至路邊停車云云，無非飾詞圖
    卸，不足採信，其確有拒絕停車接受稽查而逃逸之意圖甚明
    。況證人甲○○與異議人間，不僅未有任何怨隙，且係毫不
    相識之人，衡情，證人甲○○應無設詞攀誣或虛構違規事實
    以陷害異議人之理；且警員執行公務時，本身即受有行政懲
    處責任之監督，且其到庭具結作證，更係以刑事責任擔保其
    證言之真實性，故證人甲○○上揭證述以及其所紀錄舉發之
    本件違規事實，經核尚無不可採信之處。從而，本件異議人
    所辯上情，要無足採。
五、綜上所述，異議人確有爭道行駛不在規定車道行駛以及拒絕
    停車接受稽查而逃逸之違規行為，洵堪認定；是其猶指摘原
    處分不當而聲明異議，均為無理由。原處分機關援引道路交
    通管理處罰條例第四十五條第十三款及第六十條第一項規定
    分別裁處異議人罰鍰六百元及三千元，固非無據；惟其漏未
    依同條例第六十三條第一項第一款規定，併分別予以記違規
    點數各一點，尚有未恰。是本件異議雖無理由，惟原處分既
    有上揭瑕疵，爰裁定撤銷原處分，並依道路交通管理處罰條
    例第四十五條第十三款、第六十條第一項、第六十三條第一
    項第一款等規定以及違反道路交通管理事件統一裁罰基準表
    ，自為裁罰異議人如主文第二項所示，以資適法。
據上論斷，應依道路交通案件處理辦法第二十條前段，裁定如主
文。
中    華    民    國    95    年    12    月    29    日
                  交通法庭  法  官  王  瑜  玲
上列正本證明與原本無異。
如不服本裁定，應於裁定送達後5日內向本院提出抗告狀。
中    華    民    國    96    年    1     月    2     日
                            書記官  黃  頌  棻


司法院資訊處製作；財團法人民間司法改革基金會備份。
